臺灣高等法院刑事裁定
110年度毒抗字第1323號
抗  告  人
即  被  告  蘇子仁



上列抗告人因毒品危害防制條例案件，不服臺灣新北地方法院中
華民國110年8月19日裁定（110年度毒聲字第1827號），提起抗
告，本院裁定如下：
    主  文
抗告駁回。                                              
    理  由
一、原裁定意旨如附件。
二、抗告意旨略以：參考最高法院95年度第7次及97年度第5次刑
    事庭會議決議，毒品危害防制條例第20條第3項、第23條第2
    項規定「5年後再犯」、「5年內再犯」，倘於5年內已再犯
    ，縱其第3次（或第3次以上）再犯施用毒品之時間，距初犯
    觀察勒戒或強制戒治釋放5年後，仍不合「5年後再犯」之規
    定，而應依同法第10條規定追訴處罰。抗告人即被告蘇子仁
    於88年、89年間均有受觀察勒戒、強制戒治處分，之後因多
    次施用毒品而遭判刑，自不應再施以觀察勒戒，為此，請求
    撤銷原裁定，更為適法之裁定等語。
三、按施用第一、二級毒品為犯罪行為，毒品危害防制條例第10
    條設有處罰規定，惟毒品危害防制條例於87年修訂施行後，
    對於施用毒品者肯認具有「病患性犯人」之特質，基於刑事
    政策，對合於一定條件之施用者，依同條例第20條之規定，
    施以觀察、勒戒及強制戒治之保安處分。於民國109年1月15
    日修正公布、同年7月15日施行之毒品危害防制條例第20條
    第3項規定中所謂「3年後再犯」，只要本次再犯（不論修正
    施行前、後）距最近1次觀察、勒戒或強制戒治執行完畢釋
    放，已逾3年者，即該當之，不因其間有無犯第10條之罪經
    起訴、判刑或執行而受影響（最高法院109年度台上大字第3
    826號裁定意旨參照），此為新法修正施行後目前實務統一
    之見解。
四、經查，被告於108年11月20日零時50分為警採尿前回溯96小
    時內某時點施用第二級毒品甲基安非他命等情，有台灣檢驗
    科技股份有限公司濫用藥物實驗室（台北）出具之濫用藥物
    檢驗報告載明被告尿液檢驗結果呈甲基安非他命陽性反應可
    稽。又被告前於88年間因施用第二級毒品案件，經觀察、勒
    戒後認無繼續施用毒品之傾向，經臺灣臺北地方檢察署檢察
    官以88年度毒偵緝字第19號、88年度毒偵字第169號為不起
    訴處分確定，又於89年間再犯施用第二級毒品案件，經觀察
    勒戒後認有繼續施用毒品之傾向，經法院裁定令入戒治處所
    施以強制戒治，於89年12月7日停止戒治並交付保護管束，
    於90年6月5日保護管束期滿而執行完畢，此後未有再受觀察
    、勒戒或強制戒治之執行等情，有本院被告前案紀錄表及被
    告之在監在押紀錄表可憑。被告本件施用第二級毒品之犯行
    ，距前次觀察、勒戒、強制戒治執行完畢釋放日已逾3年，
    縱被告於此期間內有再犯其他施用毒品之犯行，揆諸上揭說
    明，因法律修正而仍應再予觀察、勒戒之機會，不得逕行起
    訴。原審因而准許檢察官之聲請，依修正後毒品危害防制條
    例第20條第1 項規定，裁定被告應送勒戒處所觀察、勒戒，
    並無違誤。抗告意旨仍執法律修正前之實務見解指摘原裁定
    不當，難認有據。綜上，本件抗告無理由，應予駁回。
據上論斷，應依刑事訴訟法第412條，裁定如主文。
中　　華　　民　　國　　110 　年　　9 　　月　　30　　日
                  刑事第六庭  審判長法　官  劉方慈
                                    法　官  朱嘉川
                                    法　官  許曉微
以上正本證明與原本無異。
不得再抗告。
                                    書記官  徐仁豐
中　　華　　民　　國　　110 　年　　9 　　月　　30　　日